【裁判字號】    97,交聲,1548
【裁判日期】    970523
【裁判案由】    聲明異議
【裁判全文】
臺灣臺中地方法院交通事件裁定        97年度交聲字第1548號
原處分機關  交通部公路總局臺中區監理所臺中市監理站
異  議  人
即受處分人  甲○○（裁決書誤載為原名劉航生）
上列異議人即受處分人因違反道路交通管理處罰條例案件，對於
交通部公路總局臺中區監理所臺中市監理站民國九十七年五月十
三日所為之裁決（裁監稽違字第裁六一─ＨＤ0000000號
裁決書），聲明異議，本院裁定如下：
    主    文
原處分關於吊扣普通小客車駕駛執照壹拾貳個月部分撤銷。
前項撤銷部分不罰。
    理    由
一、原處分機關交通部公路總局臺中區監理所臺中市監理站略以
    ：異議人即受處分人（下稱異議人）甲○○於民國九十七年
    二月十七日下午九時二十九分許，騎乘車牌號碼ＸＭ九－五
    六九號重型機車，行經臺中縣太平市○○路○段坪林橋頭時
    ，因酒後駕車，經異議人自願抽血（拒絕呼氣），測試值為
    血液中酒精濃度二二五點九七ＭＧ／ＤＬ，換算呼氣所含酒
    精成分高達一點一三ＭＧ／Ｌ之違規，為臺中縣警察局太平
    分局太平交通小隊員警以其有違反道路交通管理處罰條例第
    三十五條第一項第一款，遂以中市警交字第ＨＤ00000
    00號舉發違反道路交通管理事件通知單當場掣單舉發。異
    議人於九十七年五月十三日持臺灣臺中地方法院刑事簡易判
    決（九十七年度中交簡字第六０四號）至原處分機關簽收裁
    監稽違字第裁六一─ＨＤ0000000號裁決書同時遞狀
    聲明異議，經核異議人違反道路交通管理處罰條例第三十五
    條第一項第一款，處吊扣駕駛執照十二個月，並施以道安講
    習，逾期則依裁決書處罰主文規定裁處（罰鍰部分已依臺灣
    臺中地方法院刑事簡易判決九十七年度中交簡字第六０四號
    判決予以不罰），於法並無不合等語。
二、聲明異議意旨略以：異議人因騎乘重型機車酒駕違規，因機
    車駕照前已註銷，監理所人員表示需扣汽車駕照，但無照駕
    駛部分已開罰單，再扣汽車駕照，如同兩罰，爰依法聲明異
    議云云。
三、按汽車駕駛人飲用酒類或其他類似物後其吐氣所含酒精濃度
    超過每公升０點二五毫克以上，不得駕車；汽車駕駛人，駕
    駛汽車經測試檢定酒精濃度超過規定標準，處汽車駕駛人一
    萬五千元以上六萬元以下罰鍰，並當場移置保管該汽車及吊
    扣其駕駛執照一年，道路交通安全規則第一一四條第二款、
    道路交通管理處罰條例第三十五條第一項第一款分別定有明
    文。復按道路交通管理處罰條例第六十八條業於九十四年十
    二月十四日修正，並自九十五年三月一日施行，修正前之道
    路交通管理處罰條例第六十八條規定：「汽車駕駛人，因違
    反本條例及道路交通安全規則之規定，受吊扣或吊銷駕駛執
    照處分時，吊扣或吊銷其持有各級車類之駕駛執照」，其立
    法意旨在於違規行為對道路交通秩序之維持及道路交通安全
    已生較大之影響，故規定吊扣或吊銷其持有各級車類之駕駛
    執照，以限制其繼續駕車行駛道路之權利，其係屬駕駛行為
    之限制，並不因所持駕駛執照種類不同而有所差異。而修正
    後之道路交通管理處罰條例第六十八條規定：「汽車駕駛人
    ，因違反本條例及道路交通安全規則之規定，受吊銷駕駛執
    照處分時，吊銷其持有各級車類之駕駛執照」，其立法理由
    略以：「原條文將違法或違規駕駛人所持有各級車類之駕駛
    執照一併吊扣或吊銷，失之過酷，影響人民工作及生活甚鉅
    ，爰修正之」等語。故依修正後道路交通管理處罰條例第六
    十八條之規定觀之，受吊扣駕駛執照處分，不再吊扣其持有
    各級車類之駕駛執照，僅於受吊銷駕駛執照處分時，始吊銷
    其持有各級車類之駕駛執照，而限縮修正前條文之適用範圍
    ，即受吊扣駕駛執照處分，不在本條規定適用之列。是依上
    開規定受吊銷駕照處分者，仍維持吊銷其持有各級車類之駕
    駛執照，至於受吊扣駕照處分者，則僅吊扣其違法或違規當
    時所駕駛車輛之駕駛執照，不再吊扣其持有各級車類之駕駛
    執照，其理甚明（臺灣高等法院臺中分院九十六年度交抗字
    第一三六號、第六四八號裁定意旨參照）。
四、經查：
（一）本件異議人於前揭時、地騎乘重型機車經警檢測其有「酒
      精濃度超過標準，酒測呼氣值達每公升一點一三毫克」之
      違規行為等情，業為異議人所不爭執，並有臺中縣警察局
      太平分局太平交通小隊舉發違反道路交通管理事件通知單
      及原處分機關之裁決書附卷可稽，故異議人酒後駕車及領
      有普通小客車駕駛執照駕駛重型機車之違規行為，應堪以
      認定。
（二）次查，異議人上開酒後駕車違規行為部分係發生於九十七
      年二月十七日，自應適用修正後之道路交通管理處罰條例
      第六十八條規定，而修正後道路交通管理處罰條例第六十
      八條之規定，既將「吊扣」等字刪除，是依上開說明，異
      議人受吊扣駕駛執照處分時，自不得再吊扣其持有各級車
      類之駕駛執照，故原處分機關於作成吊扣駕駛執照處分時
      ，應就行為人所應吊扣之駕駛執照種類予以限定，始符合
      依法行政原則。而異議人為本件酒後駕車違規行為時，係
      騎乘重型機車，此有上開舉發違反道路交通管理事件通知
      單附卷可憑，揆諸前開說明，其依法所受之處分應為限制
      其騎乘重型機車之權利，即應吊扣其重型機車駕駛執照，
      自不能越級限制其駕駛普通小客車之權利，故原處分機關
      於作成吊扣駕駛執照處分時，應就行為人所應吊扣之駕駛
      執照種類予以限定，始符合依法行政原則。又按駕駛人向
      公路監理機關申請登記，考驗及格後發給汽車駕駛執照，
      即為駕駛汽車之許可憑證；因取得高一級車類之駕駛資格
      者，應換發駕駛執照，並准其駕駛較低級車類之車輛；又
      已領有小型車駕駛執照者，得駕駛輕型機器腳踏車，道路
      交通安全規則第六十一條第一項第四款有明文規定，而查
      ，異議人僅持有小型車駕駛執照，然仍駕駛本件重型機器
      腳踏車而為警舉發等情，業為異議人所不爭執，且有駕照
      基本資料及上開舉發通知單存卷足參，準此，可見本件異
      議人乃係無照駕駛重型機器腳踏車甚明。基上，揆諸前開
      說明，異議人依法所受之處分既應為限制其駕駛重型機器
      腳踏車之權利，亦即吊扣其重型機器腳踏車之駕駛執照為
      是，然異議人並未領有重型機車駕駛執照，已如前述，本
      件自無從逕為吊扣其重型機器腳踏車駕照之諭知，而應為
      異議人不罰之諭知。原處分機關未審酌及此，逕為裁罰，
      即難認為允當。綜上，本件異議人就此部分所為之異議，
      亦有理由，爰撤銷原處分關於吊扣駕照十二個月部分之裁
      處，並為異議人不罰之諭知。
（三）末按「汽車駕駛人，駕駛汽車有下列情形之一者，…一、
      以其他危險方式駕車者」、「汽車駕駛人違反第一項、第
      三項規定者，應接受道路安全講習」，道路交通管理處罰
      條例第四十三條第一項第一款、第五項定有明文。而查，
      異議人確有為上開飲酒後駕車之危險駕車行為，如上所述
      ，是原處分機關依上開規定，裁處異議人應施以道路安全
      講習部分，自無違誤之處，況異議人就此部分亦未為異議
      之聲明，是本院無從另為此部分異議駁回之諭知，附此說
      明。
據上論斷，應依道路交通管理處罰條例第八十七條第二項，道路
交通案件處理辦法第二十條前段，裁定如主文。
中    華    民    國    97    年    5     月    23    日
                   交通法庭   法  官  許惠瑜
上列正本證明與原本無異。
如不服本裁定，應於送達後五日內，向本院提出抗告狀。
                              書記官  陳佳君
中    華    民    國    97    年    5     月    23    日


司法院資訊處製作；財團法人民間司法改革基金會備份。
